【裁判字號】    99,訴,261
【裁判日期】    990312
【裁判案由】    違反毒品危害防制條例
【裁判全文】
臺灣彰化地方法院刑事判決               99年度訴字第261號
公  訴  人  臺灣彰化地方法院檢察署檢察官
被      告  甲○○
上列被告因違反毒品危害防制條例案件，經檢察官提起公訴（99
年度毒偵字第77號），本院逕以簡式審判程序判決如下：
    主  文
甲○○施用第一級毒品，累犯，處有期徒刑捌月。
    犯罪事實
一、甲○○前於民國92年間因施用毒品案件，經裁定送觀察、勒
    戒後，認有繼續施用毒品之傾向，復經裁定令入戒治處所施
    以強制戒治，嗣經裁定停止戒治所餘期間付保護管束，嗣於
    93年2 月24日保護管束期滿未經撤銷而視為強制戒治執行完
    畢，並經臺灣彰化地方法院檢察署檢察官以93年度戒毒偵字
    第86號為不起訴處分在案。又於前開強制戒治執行完畢釋放
    後5 年內之96年間因施用毒品案件，經本院以96年度訴字第
    1007號判處有期徒刑8 月確定，嗣於97年7 月22日縮刑期滿
    執行完畢。詎其不知悔改，明知海洛因業經公告為毒品危害
    防制條例第2 條第2 項第1 款所列管之第一級毒品，不得非
    法持有、施用，於前揭強制戒治執行完畢釋放後5 年內，於
    96年間再犯施用毒品案件，經法院判處罪刑確定後，復基於
    施用第一級毒品海洛因之犯意，於98年11月14日，在其位於
    彰化縣永靖鄉○○村○○路○ 段34巷15號居處，以將海洛因
    羼入香煙中點火燃燒吸食煙氣之方式，非法施用第一級毒品
    海洛因1 次。嗣因另犯竊盜案件為警查獲，經警查知其列管
    為毒品人口，於98年11月16日下午11時15分許，徵得其同意
    採集其尿液送驗結果，呈嗎啡陽性反應，始悉上情。
二、案經彰化縣警察局北斗分局報告臺灣彰化地方法院檢察署檢
    察官偵查起訴。
    理  由
一、按除被告所犯為死刑、無期徒刑、最輕本刑為3 年以上有期
    徒刑之罪或高等法院管轄第一審案件者外，於刑事訴訟法第
    273 條第1 項程序進行中，被告先就被訴事實為有罪之陳述
    時，審判長得告知被告簡式審判程序之旨，並聽取當事人、
    代理人、辯護人及輔佐人之意見後，裁定進行簡式審判程序
    ；除簡式審判程序、簡易程序及第376 條第1 款、第2 款所
    列之罪之案件外，第一審應行合議審判，刑事訴訟法第273
    條之1 第1 項、第284 條之1 分別定有明文。本件被告甲○
    ○所犯係死刑、無期徒刑、最輕本刑為3 年以上有期徒刑或
    高等法院管轄第一審案件以外之罪，並於本院行準備程序時
    就被訴事實為有罪之陳述，本院合議庭依前揭規定，經評議
    結果，裁定改由受命法官獨任行簡式審判程序，先予敘明。
二、上開犯罪事實，業據被告甲○○於偵訊及本院審理時坦承不
    諱（詳偵查卷宗第6 頁、本院99年3 月11日審判筆錄），且
    因被告另犯竊盜案件為警查獲，經警查知其列管為毒品人口
    ，於98年11月16日下午11時15分許，徵得其同意採集其尿液
    送驗結果，呈嗎啡陽性反應等情，復有詮昕科技股份有限公
    司出具之濫用藥物尿液檢驗報告、應受尿液採驗人尿液檢體
    採集送驗紀錄表、採集尿液同意書及職務報告書各1 紙在卷
    可稽（詳警詢卷宗第7 頁至第10頁），足認被告自白與事實
    相符，本件事證明確，被告犯行洵堪認定。
三、按施用第一、二級毒品為犯罪行為，毒品危害防制條例第10
    條定有處罰明文。故施用第一、二級毒品者，依前揭規定本
    應科以刑罰，惟基於刑事政策，對合於一定條件之施用者，
    則依同條例第20條、第23條之規定，施以觀察、勒戒或強制
    戒治之保安處分。又毒品危害防制條例於92年7 月9 日修正
    公佈，自93年1 月9 日施行，其中第20條、第23條將施用毒
    品之刑事處遇程式，區分為「初犯」、「5 年內再犯」及「
    5 年後再犯」。依其立法理由之說明：「初犯」，經觀察、
    勒戒或強制戒治後，應為不起訴處分或不付審理之裁定；經
    觀察、勒戒或強制戒治執行完畢釋放後，「5 年內再犯」者
    ，因其再犯率甚高，原實施之觀察、勒戒及強制戒治既已無
    法收其實效，爰依法追訴或裁定交付審理。至觀察、勒戒或
    強制戒治執行完畢釋放後，「5 年後再犯」者，前所實施之
    觀察、勒戒或強制戒治已足以遮斷其施用毒品之毒癮，為期
    自新及協助其斷除毒癮，仍適用「初犯」規定，先經觀察、
    勒戒或強制戒治之程序。從而依修正後之規定，僅限於「初
    犯」及「5 年後再犯」二種情形，始應先經觀察、勒戒或強
    制戒治之程序。倘被告於5 年內已再犯，經依法追訴處罰，
    縱其第3 次（或第3 次以上）再度施用毒品之時間，在初犯
    經觀察、勒戒或強制戒治執行完畢釋放5 年以後，已不合於
    「5 年後再犯」之規定，且因已於「5 年內再犯」，顯見其
    再犯率甚高，原實施觀察、勒戒或強制戒治，已無法收其實
    效，即應依該條例第10條處罰（最高法院97年度第5 次刑事
    庭會議決議參照）。查本件被告前於92年間因施用毒品案件
    ，經裁定送觀察、勒戒後，認有繼續施用毒品之傾向，復經
    裁定令入戒治處所施以強制戒治，嗣經裁定停止戒治所餘期
    間付保護管束，嗣於93年2 月24日保護管束期滿未經撤銷而
    視為強制戒治執行完畢，並經臺灣彰化地方法院檢察署檢察
    官以93年度戒毒偵字第86號為不起訴處分在案。又於前開強
    制戒治執行完畢釋放後5 年內之96年間因施用毒品案件，經
    本院以96年度訴字第1007號判處有期徒刑8 月確定等情，此
    有臺灣高等法院被告前案紀錄表在卷可憑，則被告此次所為
    本案上開施用第一級毒品海洛因之犯行，雖在初犯經強制戒
    治執行完畢即93年2 月24日釋放5 年以後，惟被告於初犯經
    強制戒治執行完畢釋放5 年內之96年間，再犯施用毒品罪，
    經依法追訴處罰判處有期徒刑8 月確定在案，則依上開最高
    法院刑事庭會議決議意旨，已不合於「5 年後再犯」之規定
    ，而係符合毒品危害防制條第23條第2 項所定之追訴要件，
    是被告所為本件施用第一級毒品海洛因之犯行，即無「初犯
    」規定之適用，自毋須再重新施予觀察、勒戒或強制戒制之
    處遇程序，而應直接訴追處罰。
四、再按海洛因為毒品危害防制條例第2 條第2 項第1 款所規定
    之第一級毒品，核被告所為，係犯毒品危害防制條例第10條
    第1 項之施用第一級毒品罪。被告為供施用而持有該毒品之
    低度行為，應為施用之高度行為所吸收，不另論罪。第查，
    被告於96年間因施用毒品案件，經本院以96年度訴字第1007
    號判處有期徒刑8 月確定，嗣於97年7 月22日縮刑期滿執行
    完畢，有臺灣高等法院被告前案紀錄表1 紙在卷可按，被告
    於受有期徒刑執行完畢後5 年內又故意再犯本案之罪，為累
    犯，應依刑法第47條第1 項規定，加重其刑。爰審酌被告曾
    因施用毒品經送觀察、勒戒及強制戒治，仍未知警惕，再犯
    本案之罪，足見其雖經觀察、勒戒及強制戒治治療程序，仍
    未徹底戒除惡習遠離毒害，顯未能善體國家設置觀察、勒戒
    及強制戒治機構，協助毒品施用者戒除毒害之良法美意，復
    曾因施用毒品經法院判刑，惟念及施用毒品本質上係戕害自
    身健康之行為，尚未嚴重破壞社會秩序或侵害他人權益，暨
    其犯罪之動機、目的、所生危害及犯罪後坦承犯行，犯後態
    度良好等一切情狀，認蒞庭檢察官具體求刑有期徒刑10月，
    尚嫌過重，爰量處如主文所示之刑，以示懲儆。
據上論斷，應依刑事訴訟法第273 條之1 第1 項、第299 條第1
項前段，毒品危害防制條例第10條第1 項，刑法第11條前段、第
47條第1 項，判決如主文。
本案經檢察官林依成到庭執行職務。
中    華    民    國    99    年    3     月    12    日
                  刑事第四庭  法  官  游秀雯
以上正本證明與原本無異。
如不服本判決應於收受判決後10日內向本院提出上訴書狀，並應
敘述具體理由。其未敘述上訴理由者，應於上訴期間屆滿後20日
內向本院補提理由書 (均須按他造當事人之人數附繕本)「 切勿
逕送上級法院」。
中    華    民    國    99    年    3     月    12    日
                              書記官  謝志鑫
附錄本案論罪科刑法條全文：
毒品危害防制條例第10條
施用第一級毒品者，處 6 月以上 5 年以下有期徒刑。
施用第二級毒品者，處 3 年以下有期徒刑。

司法院資訊處製作；財團法人民間司法改革基金會備份。
